臺灣澎湖地方法院民事簡易判決 
111年度馬簡字第103號
原      告  鮑靖男  
被      告  陳睫芸  

上列當事人間請求遷讓房屋等事件，本院於民國111年11月25日
言詞辯論終結，判決如下：
    主  文
一、被告應將門牌號碼澎湖縣○○市○○路00號0樓房屋騰空遷讓返
    還原告。
二、被告應給付原告新臺幣8萬4,000元，並自民國111年9月1日
    起至騰空遷讓返還第一項房屋之日止，按月給付原告新臺幣
    1萬9,000元。
三、原告其餘之訴駁回。
四、訴訟費用被告負擔85％，餘由原告負擔。
五、本判決得假執行。
    事實及理由
一、原告起訴主張：被告於民國110年12月19日與原告訂立房屋
    租賃契約書，由被告向原告承租原告所有門牌號碼澎湖縣○○
    市○○路00號0樓房屋（下稱系爭房屋），租賃期間自111年1
    月10日起至113年1月10日止，約定每月租金為新臺幣（下同
    ）1萬9,000元（下稱系爭租賃契約），被告並已給付原告3
    萬元之押租金。詎被告自111年3月起即未依約給付租金，積
    欠之租金總額已達2個月之租額，經原告多次催討未果，原
    告乃以○○○○○郵局第000027號存證信函（下稱系爭存證信函
    ）通知被告於111年7月20日前給付租金，屆時如未付清，系
    爭租賃契約即為終止，系爭存證信函已合法寄達被告之居所
    地址，原告終止系爭租賃契約之意思表示已於111年7月14日
    到達被告而生效力，被告迄今未給付租金，兩造租約乃於11
    1年7月21日終止。為此，請求被告騰空遷讓返還系爭房屋。
    另依系爭租賃契約及不當得利之法律關係，請求被告給付所
    積欠之租金共11萬4,000（計算式：1萬9,000元×6個月），
    並自111年8月10日起至騰空遷讓返還系爭房屋之日止，按月
    賠償原告相當於租金之不當得利每日2,000元等情。並聲明
    ：㈠被告應將系爭房屋騰空遷讓返還原告；㈡被告應給付原告
    11萬4,000元，並自111年8月10日起至騰空遷讓返還系爭房
    屋之日止，按月賠償每日租金2,000元；㈢願供擔保，請准宣
    告假執行。
二、被告則以：我是111年3月開始沒繳房租，但因為系爭房屋廚
    房的進出口處有嚴重漏水，導致我沒辦法營業，所以無法繳
    租金。我有請原告處理，但後來就沒消沒息了等語置辯，並
    聲明：原告之訴駁回。
三、原告請求被告遷讓系爭房屋部分：
　㈠原告主張兩造就系爭房屋訂有系爭租賃契約，而被告自111年
    3月起即未按月給付租金至今，積欠之租金總額已達2個月之
    租額之等情，業據原告提出系爭租賃契約書、系爭存證信函
    等件為證（見本院卷第18-1至19頁），並經被告陳述在卷（
    見本院卷第74頁），此部分事實首堪認定。
　㈡按出租人應以合於所約定使用收益之租賃物，交付承租人，
    並應於租賃關係存續中，保持其合於約定使用、收益之狀態
    。承租人因自己之事由，致不能為租賃物全部或一部之使用
    、收益者，不得免其支付租金之義務。民法第423條、第441
    條亦有明文。而前揭租賃物之交付與合於約定使用、收益狀
    態之保持，乃出租人之主要義務，與承租人支付租金之義務
    ，彼此有對價關係，如於租賃關係存續中，出租人未使租賃
    物合於約定使用、收益狀態，即與債之本旨不符，依民法第
    441條之反面解釋，承租人於其不能依約定為租賃物使用、
    收益之期間，應得按其不能使用、收益之程度免其支付租金
    之義務；若致承租人不能達租賃之目的者，承租人非不得行
    使同時履行抗辯權，而拒絕租金之給付，並得依債務不履行
    之規定請求損害賠償，或依瑕疵擔保責任之規定行使瑕疵擔
    保請求權（最高法院99年度台上字第526號、98年度台上字
    第222號、96年度台上字第1692號民事裁判意旨參照）。
　㈢被告抗辯系爭房屋有嚴重漏水致被告無法營業云云，經原告
    否認。經查，被告曾於111年2、3月間向原告反應系爭房屋
    有漏水情形，原告嗣後則有委請在澎湖之友人即證人呂正航
    協助與被告聯繫系爭房屋有關漏水修繕之事宜，證人呂正航
    並於111年4月底、5月初間委請施工廠商即證人歐正崴前去
    系爭房屋勘查及做初步修繕等情，業據兩造陳述在卷，並經
    證人呂正航及歐正崴到庭證述明確，且有兩造間之對話紀錄
    截圖（見本院卷第95頁）在卷可參，此部分事實堪以認定。
    惟證人歐正崴證述：我有去過系爭房屋打牆壁，但我忘記時
    間了。屋主（手指原告）請我去，大門走進去的左手邊往廚
    房方向的小門上面的樑說有漏水，叫我把牆壁打一部分掉，
    看漏水在哪裡。我們打到最後就是一點點濕濕的，沒有看到
    有水漏下來，只是牆壁濕濕的，我跟屋主說要下雨的時候，
    才可以找到漏水點，再用排水管排出去。我就去處理過一次
    而已，後面說要等出水點在那裡，我才可以修繕。到現在都
    還沒有叫我去修。當天到現場還沒有把牆壁打掉前，我只有
    看到我們在敲的小門上面有水痕，沒有看到漏水。地面上沒
    有積水。後來我有在路上遇到被告，被告有問我說為何敲一
    敲就沒有繼續修繕，我跟被告說因為屋主沒有繼續叫我們修
    繕，然後也要跟我說水痕在那裡，陸續若還有漏水，再出水
    處做記號等語明確（見本院卷第80、81頁），可見系爭房屋
    縱然有漏水現象，並不是不分天候情形均持續不斷在漏水，
    被告辯稱：漏水狀況是沒有下雨也是一直滴云云，與證人歐
    正崴親自到現場施作之所見所聞不符，尚難憑採。且若系爭
    房屋後續果真有再次嚴重漏水之情形發生，被告理應會自行
    遵照施工者之指示而在房屋漏水處作記號而存證，以利後續
    修繕，惟被告均未提出此部分事證以證其說，甚至證人呂正
    航證述：被告有把系爭房屋之鑰匙交給我，雖然我不想要，
    但被告還是拜託我，所以我就收下鑰匙。但過幾天之後的一
    個晚上，被告打電話跟我說，漏水修繕的部分請我不要再介
    入，也不要再跟他說修繕的事情，也請我把鑰匙還他，我當
    下就立刻到被告處把鑰匙還給他等語（見本院卷第83頁）明
    確，可見被告主動切斷便利出租人行使其修繕系爭房屋義務
    之方式，被告上述種種之行為，其動機尚屬有疑。
　㈣再者，被告已自述：我真的都沒有在營業，從5 月多停業的
    ，我只能做熟客的生意，現在我在便當店做外送等語（見本
    院卷第87頁），參以原告復提出系爭房屋內部燈光打開或門
    打開之照片3張在卷可參（見本院卷第93頁），可見至少於1
    11年3月至5月間，被告仍然可以在系爭房屋內營業，甚至於
    111年6月後，系爭房屋仍應屬可以營業之狀態，是縱然系爭
    房屋有些微漏水或滲水之瑕疵，並未使系爭房屋達到無法營
    業之狀態。至於被告雖提出地面積水或水桶臉盆盛水之照片
    （見本院卷第97、99、103、105頁），惟該等照片均係直接
    對著地面拍攝，尚無法逕認該等積水或盛水為系爭房屋上方
    之牆面或梁柱所漏之水；又被告另提出一張潮濕之牆面之照
    片（見本院卷第101頁），雖與上開證人歐正崴證述：牆壁
    有一點點濕濕的，沒有看到有水漏下來之情節大致相符，但
    仍僅能認系爭房屋有些微滲水之情形。且被告於本院審理中
    已表示無其他證據請求調查（見本院卷第87頁），亦未再行
    提出其他事證，是審酌被告現有提出之事證，本院尚難對其
    有利之認定。
　㈤綜上所述，系爭房屋固然有些微漏水或滲水之狀態，惟尚未
    達到使系爭房屋陷於無法營業之狀態，原告仍有使系爭房屋
    合於約定使用、收益狀態，被告抗辯系爭房屋有漏水導致無
    法營業，而得合法免付租金云云，尚不可憑採。
　㈥按承租人應依約定日期，支付租金；承租人租金支付有遲延
    者，出租人得定相當期限，催告承租人支付租金，如承租人
    於其期限內不為支付，出租人得終止契約；租賃物為房屋者
    ，遲付租金之總額，非達二個月之租額，不得依前項之規定
    ，終止契約；承租人於租賃關係終止後，應返還租賃物，民
    法第439條前段、第440條第1項、第2項、第455條前段分別
    定有明文。被告遲付租金之總額既已達2個月之租額，經原
    告以系爭存證信函催告於111年7月20日前給付所積欠之租金
    ，否則系爭租賃契約即行終止，系爭存證信函已合法寄達被
    告之居所地址（被告知悉系爭存證信函有寄到租屋處等情，
    業據被告自陳明確，見本院卷第86頁），揆諸前開說明，原
    告終止系爭租賃契約之意思表示已於111年7月14日到達被告
    而生效力，被告迄未給付租金，兩造間之系爭租賃契約於催
    告期限屆滿之翌日即111年7月21日合法終止。從而，揆諸民
    法第455條之規定，原告請求被告騰空遷讓返還系爭房屋，
    自屬有據。　
四、原告請求未付租金及相當租金之不當得利部分：
　㈠被告自111年3月起即未支付租金，則原告請求被告給付111年
    3月起往後6個月所欠之租金共11萬4,000元（計算式：1萬9,
    000元×6個月）固無不合，惟原告已於本院審理中陳述：（
    法官問：押租金是否有扣抵？）有，押租金已經扣完等語明
    確（見本院卷第74頁），而系爭租賃契約之押租金為3萬元
    ，業如前述，是原告所收取之押租金應已全數用於抵扣所欠
    租金，此部分數額自應予扣除。則原告應僅得請求被告給付
    8萬4,000元。　
　㈡按無法律上之原因而受利益，致他人受損害者，應返還其利
    益；雖有法律上之原因，而其後已不存在者，亦同，民法第
    179條定有明文。而無權占有他人之建物，可能獲得相當於
    租金之利益亦為社會上通常之觀念，最高法院61年台上字第
    1695號裁判意旨參照。系爭租賃契約已因被告積欠租金達2
    期以上而經原告合法終止，被告已無占有使用系爭房屋之正
    當權源，而屬無權占有系爭房屋，已如前述，則其獲有相當
    於租金之不當得利（於本案即系爭租賃契約所約定之租金每
    月1萬9,000元），並致原告受有損害，堪可認定，原告請求
    此部分之不當得利計算數額為每日2,000元，換算成每月為6
    萬元，顯然超出租金甚高，原告復無提出相關佐證以證其說
    ，自不能憑採。是原告固得本於民法第179條規定，請求被
    告自系爭租賃契約終止後之111年8月起至遷讓返還系爭房屋
    之日止，按月給付相當於租金之不當利得1萬9,000元，惟原
    告上述計算所欠之租金時，業已將111年8月之租金算入，並
    經本院准許在案，已如上述，則此部分應不得再與重複計算
    。爰認原告得請求被告按月給付相當於租金之不當利得1萬9
    ,000元之期間，應係自111年9月1日起至遷讓返還系爭房屋
    之日止。
五、綜上所述，原告依系爭租賃契約終止後、系爭租賃契約及不
    當得利之法律關係，請求被告應將系爭房屋騰空遷讓返還原
    告，及應給付原告8萬4,000元暨自111年9月1日起至騰空遷
    讓返還系爭房屋之日止，按月給付原告1萬9,000元，為有理
    由，應予准許。逾此範圍之請求，即無所據，應予駁回。
六、本件原告勝訴部份係就民事訴訟法第427條第1項訴訟適用簡
    易程序所為被告敗訴之判決，依同法第389條第1項第3款規
    定，應依職權宣告假執行。
七、本件事證已臻明確，兩造其餘攻擊、防禦方法及所提之證據
    ，經本院審酌後認對判決結果不生影響，爰不一一論述，附
    此敘明。
八、訴訟費用負擔之依據：民事訴訟法第79條。 
中    華    民    國    111   年   12    月    16    日
　　　　　　        臺灣澎湖地方法院馬公簡易庭
　　                    法  官  陳立祥
以上正本係照原本作成。
如對本判決上訴，須於判決送達後20日內向本院提出上訴狀。如
委任律師提起上訴者，應一併繳納上訴審裁判費。
中　　華　　民　　國　　111 　年　　12　　月　　16　　日
   　 　　　　　　　　　書記官 　林映君